【裁判字號】    99,台上,862
【裁判日期】    990210
【裁判案由】    強盜
【裁判全文】
最高法院刑事判決              九十九年度台上字第八六二號
上  訴  人  甲○○
選任辯護人  許明德律師
            鄭勝智律師
上列上訴人因強盜案件，不服台灣高等法院高雄分院中華民國九
十七年二月四日第二審更審判決（九十六年度上更(一)字第四０七
號，起訴案號：台灣屏東地方法院檢察署九十三年度偵緝字第一
六九號〈原判決誤載為第一六一八號〉），提起上訴，本院判決
如下：
    主  文
原判決撤銷，發回台灣高等法院高雄分院。
    理  由
本件原判決撤銷第一審之科刑判決，改判仍論處上訴人甲○○共
同意圖為自己不法之所有，攜帶兇器，以脅迫至使不能抗拒，而
取他人之物罪刑（處有期徒刑七年二月），固非無見。
惟查：(一)、有罪判決書，應記載對於被告有利之證據不採納之理
由，如漏未記載，即有判決不備理由之違背法令，刑事訴訟法第
三百十條第二款、第三百七十九條第十四款前段規定甚明。又刑
事訴訟法第一百五十六條第一項規定：「被告之自白，非出於強
暴、脅迫、利誘、詐欺、疲勞訊問、違法羈押或其他不正之方法
，且與事實相符者，得為證據。」，第三項規定：「被告陳述其
自白係出於不正之方法者，應先於其他事證而為調查。該自白如
係經檢察官提出者，法院應命檢察官就自白之出於自由意志，指
出證明之方法。」故被告抗辯自白非出於任意性時，法院應為必
要之調查，以防免審判者遭受不正方法取得自白之影響。本件原
判決以上訴人在原審準備程序中之自白，作為認定上訴人與楊東
明有共同參與強盜犯行之判斷依據（見原判決第三頁倒數第三行
至第四頁第三行）。然上訴人迭於第一審審理及原審法院上訴審
提出上訴理由狀抗辯因受人脅迫要求認罪，為了工作及家人才認
罪等語（見第一審卷第三十四頁，原審法院上訴審卷第二十七頁
反面），則上訴人之自白是否被脅迫而為，與其有無參與強盜犯
行之認定具有重要關係，自應查明釐清。卷查第一審、原審法院
上訴審及更一審之審判期日，均未就上訴人上開有利辯解，予以
調查，有各該審判筆錄可稽，即採其第一審準備程序中之自白作
為判決基礎，依前揭說明，於法難謂無違。(二)、事實審法院應予
調查之證據，不以當事人聲請者為限，凡與待證事實有關之證據
，均應依職權調查，方足發現真實，否則仍難謂無刑事訴訟法第
三百七十九條第十款之違法。上訴人矢口否認參與強盜犯行，而
原判決憑以認定上訴人犯罪證據之被害人乙○○證言，其中被害
人指認本件參與共同強盜者之特徵，於民國九十三年三月十二日
案發當天警詢時陳稱：「（問：歹徒特徵？交通工具？從何處逃
逸？）騎走我車子的歹徒身高約一八０公分，黑色上衣，黑色褲
子，戴紅色半罩式安全帽，戴口罩。把風的歹徒則是黑色上衣，
黑色長褲，黑色半罩式安全帽，戴口罩，他們騎黑色機車」等語
（見屏東縣警察局屏東分局警卷第二十三頁），於九十三年三月
二十四日偵查中稱：「（問：你有無看到他們兩人的長相嗎？）
沒有。他們有戴口罩，且有戴安全帽，我記得搶我的那個人是戴
紅色半罩式的安全帽，另一人是戴黑色的，全罩或半罩我不記得
了。」等語（見偵字第一六一八號偵查卷第十五頁），於案發後
近五個月之九十三年八月十日偵查中當庭明確的指證「在庭的甲
○○就是當日下去搶我的人」、「我確認是他」等語（見偵緝字
第一六九號偵查卷第五十六頁）。何以被害人於案發當日或距案
發較近之九十三年三月二十四日偵查時無法確實指認上訴人，而
於事隔近五個月之九十三年八月十日檢察官偵訊時反可指認上訴
人係參與共同強盜之人，後者不利於上訴人之指認，有無違背經
驗法則，殊有疑義，況上訴人又以前述自白非任意性抗辯，故上
訴人究有無參與強盜行為，尚欠明瞭，自應深入調查其他證據以
察被害人不利於上訴人之指認是否與事實相符，乃原審未加以查
明釐清，復未於理由內加以闡述說明，即遽行判決，難謂無調查
未盡及理由不備之違誤。以上或係上訴意旨所指摘，或為本院得
依職權調查之事項，應認仍有撤銷發回更審之原因。
據上論結，應依刑事訴訟法第三百九十七條、第四百零一條，判
決如主文。
中    華    民    國  九十九  年    二    月    十    日
                      最高法院刑事第十三庭
                          審判長法官  賴  忠  星
                                法官  呂  丹  玉
                                法官  吳      燦
                                法官  蔡  名  曜
                                法官  葉  麗  霞
本件正本證明與原本無異
                                      書  記  官
中    華    民    國  九十九  年    二    月  二十二  日
                                                      ｓ

司法院資訊處製作；財團法人民間司法改革基金會備份。
